最高法院刑事判決　　　　　　　　　　　　　　　九十一年度台上字第四八七五號
　　上　訴　人　乙○○
　　選任辯護人　曾劍虹律師
　　　　　　　　洪明俊律師
　　上　訴　人　甲○○
右上訴人等因違反毒品危害防制條例案件，不服台灣高等法院高雄分院中華民國九十
一年五月二十日第二審更審判決（九十年度重上更(四)字第一０四號，起訴案號：台灣
高雄地方法院檢察署八十六年度偵字第二九七六六號、八十七年度偵字第九六一號）
，提起上訴，本院判決如左：
    主  文
原判決撤銷，發回台灣高等法院高雄分院。
    理  由
本件原判決認定：(一)、上訴人乙○○、甲○○均明知海洛因係毒品，且為管制進口物
品，竟共同基於私運管制進口物品海洛因及運輸毒品，並意圖販賣毒品營利之概括犯
意聯絡，謀議走私毒品海洛因來台販售牟利，先於民國八十六年七月間，推由乙○○
出面向緬甸毒梟自稱「吳恩倫」之成年男子購得毒品海洛因磚十塊（每塊重約九兩三
，約三百四十八點七五公克），並利用空運進口活蟳快速通關檢查之便，由吳恩倫先
在緬甸將十塊毒品海洛因磚夾藏於活蟳箱盒內，自緬甸經由泰國，再自泰國以空運方
式私運、運輸前述管制進口物品之海洛因磚入境來台，乙○○則委由不知情者代辦報
關手續，於桃園中正機場通關後，再由乙○○僱用不知情貨車司機，將前述藏有毒品
海洛因磚之二箱活蟳載至中山高速公路嘉義交流道下即嘉義市○○路之「嘉果火雞肉
店」旁檳榔攤處，由甲○○出面取貨後載回高雄市○鎮區○○街十巷七十七號二樓許
德強租屋處交予乙○○，再由乙○○交予基於共同販賣毒品犯意聯絡之許德強（綽號
大頭，另案由台灣高雄地方法院檢察署檢察官偵查中），由許德強負責販賣不特定他
人圖利，販賣毒品所得由許德強交予乙○○，再由乙○○及甲○○朋分，乙○○共計
分得新台幣（下同）二百五十萬元，甲○○分得五十萬元。(二)、乙○○、甲○○、許
德強因見前述走私販毒獲利甚鉅，竟共同連續承前私運、運輸毒品海洛因進口而販賣
圖利之概括犯意，於八十六年十月間，續由乙○○向吳恩倫洽購毒品海洛因磚三十六
塊，約定每塊海洛因磚十萬元，總價三百六十萬元，先付一半即一百八十萬元，餘款
於毒品進口三日內由乙○○付清。許德強出資一百五十萬元則先委由乙○○於八十六
年十月十六日，以其不知情女友康月娥名義，自高雄市農會營北分部，匯款五十萬元
至吳恩倫指定之台北市第一信用合作社長安分社帳號0000000000000號
侯泰生帳戶；乙○○另指示甲○○於八十六年十月十八日，以其不知情之妹王鳳儀名
義，自台灣省合作金庫三民支庫（現改稱合作金庫銀行三民分行）匯款一百萬元至前
述侯泰生帳戶，再由經營旅行社不知情之侯泰生將該款轉交緬甸吳恩倫；另三十萬元
（依當時匯率約折合美金一萬元），由乙○○於八十六年十月二十二日囑託亦具私運
、運輸毒品海洛因進口販賣圖利之弟高順發（業經原審判處有期徒刑十二年確定），
前往緬甸查看毒品海洛因走私進口之包裝情形，並依乙○○指示交付美金一萬元予吳
恩倫。高順發於同年十月二十六日返台，嗣因吳恩倫在緬甸之毒品海洛因貨源不順，
因而延緩走私毒品海洛因來台時機，直至八十六年十二月六日乙○○囑高順發再次前
往緬甸查看，乙○○並於八十六年十二月十日與吳恩倫在電話中議定，利用不知情商
人林欽德向吳恩倫購買活蟳進口之機會，將乙○○購買之前述毒品海洛因磚夾藏於活
蟳箱盒中走私入境，乙○○則指示甲○○於八十六年十二月十五日致電林欽德，聲稱
其係嘉義地區經營釣蟳場者，向林欽德訂購小公蟳一百五十公斤至二百公斤，林欽德
不疑而於同年月十八日，以傳真方式向吳恩倫訂購前述數量小公蟳（共十八箱），約
定同年十二月二十四日出貨空運來台。甲○○復於同年十二月二十二日再次致電林欽
德，詢問其匯款帳號，並於翌日將五萬元匯入第一銀行東台南分行帳號000000
00000號之林欽德帳戶，而林欽德向吳恩倫訂購活蟳後，即透過不知情之鉅航報
關行辦理前述十八箱活蟳報關進口手續。八十六年十二月二十四日吳恩倫則將三十六
塊毒品海洛因磚，夾藏於前述十八箱活蟳中之四箱，自緬甸經由泰國再空運至桃園中
正機場，經鉅航報關行辦妥通關入境後，於八十六年十二月二十五日凌晨二時三十分
許，由乙○○僱用不知情之貨車司機林慶昌，將其中四箱載至新竹市「弘一檳榔攤」
，將另十四箱（內含夾藏毒品海洛因磚之四箱）載至前述「嘉果火雞肉店」旁檳榔攤
處。另甲○○依乙○○之指示，於八十六年十二月二十五日凌晨二時許，邀不知情之
蕭家祥共同駕駛由許德強提供不知情車主潘春智所有之車號ＹＭ｜四八０八自用小貨
車，前往前述「嘉果火雞肉店」旁檳榔攤前等候接運毒品，迄八十六年十二月二十五
日凌晨五時許，林慶昌將前述十四箱活蟳運抵「嘉果火雞肉店」前，交予甲○○運上
前述小貨車後，當場為法務部調查局高雄縣調查站（下稱高雄縣調查站）、高雄縣警
察局刑警隊、鳳山憲兵隊、桃園縣調查站組成之專案小組查獲，並在小貨車上十四箱
活蟳中註記有「♂」及「Ｓ」記號之其中四箱，查扣箱內夾藏之毒品海洛因磚三十六
塊（淨重一二七二二點０九公克；純質淨重一０二二三點四七公克），並由專案小組
人員依乙○○與甲○○事前約定取貨成功之聯絡暗號「八八八」，撥打乙○○000
0000000號呼叫器並留言代號「八八八」，循線先後於八十六年十二月二十五
日十一時許及十三時許，各於桃園縣八德市○○路三０六號四樓及高雄市○○路美萊
奇美食廣場大東鐵板燒攤位將乙○○及高順發拘提逮捕到案等情。因而撤銷第一審關
於乙○○、甲○○部分之科刑判決，改判依想像競合犯及牽連犯關係，從一重論處上
訴人乙○○、甲○○共同連續販賣毒品罪刑，固非無見。
惟查：(一)、被告之自白，不得作為有罪判決之唯一證據，仍應調查其他必要之證據，
以察其是否與事實相符，刑事訴訟法第一百五十六條第二項定有明文。其立法目的在
以補強證據之存在，藉以限制合法自白在證據上之價值，俾發現實質的真實。即使被
告之自白出於任意性，然若別無其他補強證據足以擔保其自白與事實相符，該自白仍
非刑事訴訟法上得據之為認定被告犯罪之唯一證據，當不得單憑此而為被告不利之認
定。而所謂補強證據，則指除該自白或不利於己之陳述本身之外，其他足以證明自白
之犯罪事實確具有相當程度真實性之證據而言。雖所補強者，非以事實之全部為必要
，但亦須因補強證據與自白之相互利用，足使犯罪事實獲得確信者，始足當之。原判
決認定上訴人乙○○、甲○○有前揭事實(一)部分之犯罪，雖以上訴人等於高雄縣調查
站、檢察官訊問時、一審、原審上訴審及歷次更審中均自白有此事實。且甲○○於高
雄縣調查站及偵查中雖曾供稱進口數量為十七、八塊海洛因磚，但於原審更二審時已
供明確實數量為十塊海洛因磚，以前……所供錯誤，與乙○○所供數量相符，即海洛
因磚之數量為十塊……。及卷附通訊監察報告之監聽紀錄中，乙○○於八十六年十二
月十日與吳恩倫之對話，有「你那邊的電話沒問題嗎？」、「『照以前』那個，你安
排一下，看能不能『照以前』那樣」、「給那個訂：給林仔（林欽德）調」（意指訂
購活蟳）之內容，認此部分之毒品進口，應與前揭事實(二)部分，係採同一走私管道，
即仍循生鮮活蟳空運進口模式，委由不知情者代辦報關手續，非由上訴人等或委由鉅
航報關行名義辦理活蟳進口。但前揭事實(一)部分，原判決係認定由乙○○出面向緬甸
毒梟自稱「吳恩倫」之成年男子購得毒品海洛因磚十塊，並非認定係由乙○○以電話
與「吳恩倫」聯絡購買毒品海洛因。則上述監聽紀錄之對話，雖足證明乙○○於前揭
事實(二)部分確有與吳恩倫以電話聯絡之事實，但能否據以為上訴人等自白前揭事實(一)
部分犯罪之補強證據，非無審酌之餘地。原審遽採為不利上訴人等之證據，不免速斷
。(二)、沒收為從刑之一種，依主、從不可分原則，應附隨於主刑同時宣告之。原審既
將第一審判決關於乙○○、甲○○部分撤銷改判，竟於所犯之罪分別諭知主刑之後，
僅分別宣告各褫奪公權終身，乙○○新台幣二百五十萬元及甲○○新台幣五十萬元沒
收。至扣案之毒品海洛因磚三十六塊（淨重一二七二二‧０九公克，純質淨重一０二
二三‧四七公克）並未附隨於主刑之後同時宣告沒收，而另行宣告沒收，顯屬於法有
違。以上或為上訴意旨所指摘，或為本院得依職權調查之事項，應認原判決仍有撤銷
發回更審之原因。
據上論結，應依刑事訴訟法第三百九十七條、第四百零一條，判決如主文。
中      華      民      國    九十一    年      九      月      四      日
                              最高法院刑事第二庭
                                  審判長法官  陳  錫  奎
                                        法官  洪  清  江
                                        法官  李  伯  道
                                        法官  洪  文  章
                                        法官  花  滿  堂
      右正本證明與原本無異
                                              書  記  官
中      華      民      國    九十一    年      九      月      十      日
